臺灣高等法院刑事判決　　　　　　　 95年度交上訴字第189號
上　訴　人
即　被　告　丙○○
選任辯護人　陳昌羲律師
上列上訴人因公共危險案件，不服臺灣板橋地方法院九十五年度
交訴字第一一八號，中華民國九十五年九月二十五日第一審判決
（起訴案號：臺灣板橋地方法院檢察署九十五年度偵字第一
一三一九號），提起上訴，本院判決如下：
    主  文
上訴駁回。
    事  實
一、丙○○於民國九十四年四月七日晚間某時許，酒後（惟尚無
    證據證明已達酒醉駕車之程度）騎乘車牌號碼ＣＸ五─五二
    七號重型機車附載友人乙○○，沿臺北縣板橋市○○路往土
    城方向行駛，於同日二十三時許，行經台北縣板橋市○○路
    ○段一六九號前時，原應注意車前狀況，並隨時採取必要之
    安全措施，且依當時天候晴、夜間有照明、路面狀態乾燥無
    缺陷、無障礙物、視距良好等情形，並無不能注意之情事，
    竟因酒後注意力降低且疏未注意前開規定，貿然前行，致與
    是時原停放於右前側路旁，正欲駛入車道，由甲○○所駕駛
    車牌號碼ＣＦ─六四六○號自小客車左前車頭部位擦撞，使
    乙○○因而摔倒在地，受有右足第二至四掌骨骨折及右顴骨
    骨折之傷害（過失傷害部分業經原審判處被告罪刑，被告上
    訴本院後撤回上訴而告確定）；詎丙○○於駕駛上開動力交
    通工具肇事致乙○○受傷後，除未察看乙○○之傷勢或為報
    警、呼叫救護車等處置對被害人即時救護，以減少死傷外，
    竟另行基於肇事逃逸之犯意要求甲○○不要報警，趁乙○○
    、甲○○不注意之際沒有留下任何資料騎車逃逸現場，不知
    去向，嗣經警通知始到案說明。
二、案經乙○○訴由臺北縣政府警察局海山分局報告臺灣板橋地
    方法院檢察署檢察官偵查後起訴，被告於原審準備程序為認
    罪陳述，經原審合議庭裁定由受命法官行簡式審判程序。
    理  由
壹、程序事項
    按：刑事訴訟法第一百五十九條第一項雖規定，被告以外之
    人於審判外之言詞或書面陳述，除法律有規定外，不得作為
    證據。惟同法第一百五十九條之五明定：「被告以外之人於
    審判外之陳述，雖不符前四條之規定，而經當事人於審判程
    序同意作為證據，法院審酌該言詞陳述或書面陳述作成時之
    情況，認為適當者，亦得為證據。」、「當事人、代理人或
    辯護人於法院調查證據時，知有第一百五十九條第一項不得
    為證據之情形，而未於言詞辯論終結前聲明異議者，視為有
    前項之同意。」，其立法理由在於傳聞證據未經當事人之反
    對詰問予以核實，乃排斥其證據能力。惟當事人如放棄對原
    供述人之反對詰問權，於審判程序表示同意該等傳聞證據可
    作為證據，此時，法院除認該傳聞證據欠缺適當性外，自可
    承認其證據能力。又當事人、代理人或辯護人於調查證據時
    ，知有刑事訴訟法第一百五十九條第一項不得為證據之情形
    ，卻表示「對於證據調查無異議」、「沒有意見」等意思，
    而未於言詞辯論終結前聲明異議者，應視為已有將該等傳聞
    證據採為證據之同意。最高法院九十三年度台上字第三五三
    三號、九十四年度台上字第二九七六號判決亦採同一見解。
    經查，本案被告及檢察官於原審及本院審判期日，對本案之
    全部供述證據即：證人即被害人乙○○之警詢筆錄（偵查卷
    第十七至十九頁）、偵訊筆錄（偵查卷第三十二頁至三十三
    頁）、證人林裕澤之偵訊筆錄（偵查卷第三十九至四十頁）
    、證人甲○○之偵訊筆錄（偵查卷第三十八頁至三十九頁）
    、台北縣政府警察局海山分局交通分隊Ａ２類道路交通事故
    調查報告表、道路交通事故調查報告表(一)、(二)等（偵查卷第
    二十二至二十五頁），以及告訴人所提出之台北市立萬芳醫
    院乙種診斷證明書（偵查卷第二十一頁）等，表示對證據能
    力不爭執（本院卷第三十四頁反面），復於審判期日就原審
    、本院一一提示之證據於言詞辯論終結前，均未就所調查之
    證據主張有刑事訴訟法第一百五十九條第一項不得為證據之
    情形，是參照上開說明要旨，本案經調查之證據，均有證據
    能力。
貳、實體事項
一、訊據被告丙○○矢口否認有何肇事逃逸之犯行，辯稱：伊因
    酒後駕車，怕遭警施以酒測，所以看到救護人員將被害人送
    上救護車後，恐警察來了會對伊實施酒測才先行離去，並非
    肇事逃逸云云。惟查：
  (一)、前開事實，業經被告丙○○於警詢時自陳：「我不知道何
      人報案，因為我有看到救護車已經到達，我以為沒事就離
      開了。我沒有保持現場」等語（偵查卷第十五頁）；嗣於
      原審審理中坦認：「本件車禍後到被害人送醫院之前，沒
      有作何處理」等語在卷（原審卷第二十八頁），核與被害
      人乙○○於警詢、偵查中指訴受傷及被告肇事後逕自離去
      情節（見偵查卷第十七至二十、三十二至三十四頁），證
      人林裕澤於偵查中具結後證稱：「當時被告酒後硬要騎機
      車載乙○○，但被告應是借酒裝瘋。當時覺得被告說話正
      常，應該很清醒，走路與騎車都正常」等語（見偵查卷第
      三十五、三十六頁）；證人甲○○於偵查中具結後證稱：
      「當時我在路邊緩慢行進中，沿文化路往海山分局方向，
      後面有一台機車追撞過來，我當時路邊停車後起步要切入
      車道，他撞到我左前角，機車跟車上的人都飛走，我請旁
      邊的朋友報警，騎機車的人『要我別打電話』，先扶飛出
      去的人，我就跟他一起把後座的人扶到路邊，騎車的人『
      又要我別報警』，結果路人也報警，警察也來了，我就發
      現騎機車的人騎機車走了，他都『沒有留下任何資料』」
      等語（見偵查卷第三十八頁），均相符合，足徵被告肇事
      後確實未對被害人即時救護以減少傷害而逃逸現場，不知
      去向，經警通知始到案說明之事實，堪以認定。
  (二)、此外，並有台北縣政府警察局海山分局交通分隊Ａ２類道
      路交通事故調查報告表、道路交通事故調查報告表(一)、(二)
      ，以及告訴人所提出之台北市立萬芳醫院乙種診斷證明書
      在卷可憑，足徵被告前開自白應與事實相符，堪以採信，
  (三)、本件事證明確，被告丙○○肇事逃逸之犯行堪以認定，應
      依法論科。
二、按「八十八年四月二十一日增訂之同法（刑法）第一百八十
    五條之四之肇事致人死傷逃逸罪，則以處罰肇事後逃逸之駕
    駛人為目的，俾促使駕駛人於肇事後能對被害人即時救護，
    以減少死傷，是該罪之成立祇以行為人有駕駛動力交通工具
    肇事，致人死傷而逃逸之事實為已足，至行為人之肇事有否
    過失，則非所問。」最高法院九十二年度台上字第四五五二
    號判決採同一見解。核被告丙○○於車禍肇事後罔顧受傷倒
    地之人，另行基於肇事逃逸之犯意，騎車逕自離去之行為，
    係犯刑法第一百八十五條之四之肇事逃逸罪。
三、原審援引刑法第二條第一項前段、第一百八十五條之四之規
    定，審酌被告於車禍肇事後，竟罔顧受傷倒地之乙○○，未
    予以即時救護以減少傷害而逕自逃離現場，行為可眥，且自
    九十四年七月迄今九十六年一月長達一年半之時間均未對乙○○賠償損害，併審酌被告犯罪之動機、目的、手段、犯後
    態度，量處有期徒刑七月。經核其認事用法均無不合，量刑
    亦稱妥適，應予維持。
四、上訴人即被告上訴意旨略以：刑法第一百八十五條之四之肇
    事逃逸罪，係指駕駛動力交通工具者明知肇事致人死傷仍逃
    逸，不知去向而言，不但須行為人具備肇事逃逸之客觀事實
    ，且行為人主觀上尚須具備肇事逃逸之認識與逃逸以避免追
    究責任之意思始告成立，被告丙○○僅係怕被酒測而離開現
    場，並無逃逸之故意，且看到救護人員將被害人送上救護車
    後，恐警察來了會對伊實施酒測才先行離去，並非肇事逃逸
    云云。惟查：刑法第一百八十五條之四之肇事致人死傷逃逸
    罪，係以處罰肇事後逃逸之駕駛人為目的，俾促使駕駛人於
    肇事後能對被害人即時救護，以減少死傷。被告丙○○於駕
    駛上開動力交通工具肇事致乙○○受傷後，除未察看乙○○
    之傷勢或為報警、呼叫救護車等處置對被害人即時救護，以
    減少死傷外，竟另行基於肇事逃逸之犯意要求甲○○不要報
    警，復趁乙○○、甲○○不注意之際沒有留下任何資料即騎
    車逃逸，不知去向，經警通知始到案說明之事實，業經本院
    查明，認定如前。被告丙○○於肇事後，並未對被害人加以
    即時救護以減少傷害至明，被告上開抗辯，純係卸責之詞，
    不足採信。另上訴人即被告引用最高法院九十二年度台上字
    第四五五二號及九十四年度台上字第二一五二號判決要旨，
    經核均與本案無關，無從據為有利被告之認定。本件上訴人
    即被告之上訴，為無理由，應予駁回。
據上論斷，應依刑事訴訟法第三百六十八條，判決如主文。
本案經檢察官黃東焄到庭執行職務。
中　　華　　民　　國　九十六　年　　二 　月　　八 　日
　　　　　　　　　刑事第一庭審判長法　官  蔡  長  溪
　　　　　　　　　　　　　　　　  法　官  陳  春  秋
　　　　　　　　　　　　　　　　  法　官  林  俊  益
以上正本證明與原本無異。
如不服本判決，應於收受送達後十日內向本院提出上訴書狀，其
未敘述上訴之理由者並得於提起上訴後十日內向本院補提理由書
。
                                  書記官  廖  月  女
中　　華　　民　　國　　96　　年　　2 　　月　　9 　　日
附錄：本案論罪科刑法條全文
中華民國刑法第185條之4
駕駛動力交通工具肇事，致人死傷而逃逸者，處 6 月以上 5 年
以下有期徒刑。
